【裁判字號】    98,審訴,3675
【裁判日期】    981016
【裁判案由】    損害賠償
【裁判全文】
臺灣臺北地方法院民事判決            98年度審訴字第3675號
原      告  財資企業股份有限公司
法定代理人  丙○○
訴訟代理人  甲○○
被      告  乙○○
            丁○○
當事人間請求損害賠償事件，經本院於中華民國98年10月6 日言
詞辯論終結，判決如下：
    主      文
原告之訴駁回。
訴訟費用新台幣玖仟貳佰伍拾元由原告負擔。
    事實及理由
甲、程序方面：
一、兩造業於附條件買賣契約書第十九條約定合意以本院為第一
    審管轄法院，有附條件買賣契約書在卷可稽，故本院自有管
    轄權，合先敘明。
二、本件被告經合法通知，未於最後言詞辯論期日到場，核無民
    事訴訟法第三百八十六條所列各款情形，應依原告之聲請，
    由其一造辯論而為判決。
乙、得心證之理由：
一、原告主張：被告乙○○於民國86年3月3日邀同被告丁○○為
    連帶保證人，以附條件買賣分期付款之方式，向原告購買85
    年1月出廠之MAZDA牌626LX型小客車一輛（車牌號碼為
    L6-8707，下稱系爭車輛），約定被告乙○○除交付頭期款
    新台幣（下同）98,000元外，系爭汽車分期總價1,313,280
    元，自86年3月3日起至90年1月24日止，以每2個月為一期，
    共分24期，於每月24日分期攤還54,720元。並約定如遲延履
    行，自遲延日起按日息萬分之五點五計付利息，且按日加計
    千分之一違約金。詎被告乙○○僅繳納五期分期款，至86年
    11月24日止即未再依約給付分期買賣價金，依附條件買賣契
    約書第十一條第一款約定，債務視為全部到期，被告即喪失
    期限利益，共計尚積欠原告車款1,039,680元未清償；經原
    告取回系爭車輛，並於88年3月6日進行拍賣，拍賣所得
    341,000元價金於抵充相關費用、利息及車款後，尚有本金
    842,459元及自88年3月8日起之利息未獲清償，屢向被告被
    告乙○○催討，均置之不理，致原告受有損害；而被告丁○
    ○既為本債務之連帶保證人，自應與被告乙○○負連帶賠償
    責任。為此，依動產擔保交易法第二十八條第二項規定及本
    於連帶保證契約之法律關係，起訴請求被告連帶損害賠償，
    且依附條件買賣契約第十六條約定給付利息等語。並聲明：
    被告應連帶給付原告842,459元，及自88年3月8日起至清償
    日止，按年息20%計算之利息（原告起訴時另聲明請求被告
    給付自88年3月8日起至清償日止，按日息0.1%加計之違約金
    ，嗣於本院98年10月6日言詞辯論期日撤回違約金部分之請
    求）。
二、被告未於言詞辯論期日到場，亦未提出書狀作何聲明或陳述
    。
三、依動產擔保交易法第二十六條規定：「稱附條件買賣者，謂
    買受人先占有動產之標的物，約定至支付一部或全部價金，
    或完成特定條件時，始取得標的物所有權之交易」。又按出
    賣人取回占有同法第二十八條第一項標的物，其價值顯有減
    少者，得向買受人請求損害賠償，同法第二十八條第二項定
    有明文。動產擔保交易法第二十八條第二項規定之立法意旨
    係為避免買受人因買賣標的物即將遭取回，故意破壞標的物
    ，另方面亦在避免出賣人藉再行出賣之機會，操縱標的物之
    價格，故規定須其「價值顯有減少」始得請求損害賠償；而
    所謂「標的物價值顯有減少之損害」，應係指標的物受有通
    常使用以外之損耗而言，如係正常使用及時間經過所造成之
    價值減少（即所謂之折舊），應包含在「使用代價」範圍內
    ，不得重複請求；如車輛取回時發現因車禍或其他因素導致
    有部分車體毀損，其修理費用或其於再出賣時因此毀損導致
    其售價減少之數額方可認係上開「標的物價值顯有減少之損
    害」。原告雖以其取回系爭車輛再出賣時，拍定價格在抵充
    相關費用後，餘額較原約定之分期總價扣除原告已給付之金
    額尚不足842,459元為據，主張系爭車輛價值顯有減少等語
    。惟查：
  (一)系爭車輛為85年份MAZDA牌626LX型小客車，其出廠年月為85
    年1月份，此有車輛行車執照附卷可稽（見本院卷第34頁）
    ，雖不知其出廠之日，惟可推定其為該月15日出廠，距原告
    取回系爭車輛，並於88年3月6日進行拍賣時已達3年1 月又
    22日，若以兩造86年3月3日締約時迄至原告拍賣時，則已達
    2年又3日；其零件已有折舊，此屬通常使用之耗損而非價值
    損害。
  (二)次查，依兩造間附條件買賣契約第一、二條約定，系爭車輛
    分期總價為1,313,280元，頭期款為98,000元，頭期款加各
    期分期價款等合計之總價款與現金交易價格差額為511,280
    元（見本院卷第5頁）。準此，系爭車輛於兩造簽約時之現
    金買賣價格為900,000元（亦即1,313,280元＋98,000元－
    511,280元＝900,000元）。
  (三)而參考行政院公布之固定資產耐用年數表，汽車之耐用年數
    為5年（參財政部87年1月15日台財稅字第870000472號函附
    之固定資產耐用年數表），再依行政院發布之固定資產折舊
    率表，採定率遞減法計算折舊時，耐用年數5年者，折舊率
    為每年千分之三六九，另依營利事業所得稅查核準則第九十
    五條第六款規定「固定資產提列折舊採用定率遞減法者，以
    一年為計算單位，其使用期間未滿一年者，按實際使用之月
    數相當於全年之比例計算之，不滿一月者，以月計」之方法
    。據查，系爭車輛自兩造締約時迄至原告取回再行拍賣時，
    已使用2年又3日，因車輛在兩造締約時之現金交易價格為
    900,000元，已如前述，且汽車折舊率為每年千分之三六九
    ，遞減計算折舊後，系爭車輛第一年折舊額為332,100元（
    即900,000元×0.369＝332,100元），第二年折舊額則為
    209,555元【即（900,000元－332,100元）×0.369＝
    209,555元】，第三年折舊額為11,019元【即該3日以1/12
    計算折舊額，（900,000元－332,100元－209,555元）×
    0.369×1/12＝11,019元】，是以，系爭車輛於原告委託拍
    賣時之合理時價約為347,326元。
  (四)再者，原告係委託全磐股份有限公司拍賣系爭車輛，全磐股
    份有限公司估定之拍賣底價為330,000元，而系爭車輛最後
    拍定價格為341,000元，有該拍定證明書附卷可證（見本院
    卷第23頁）。對照前述系爭車輛於原告委託拍賣時之時價約
    為347,326元後，相較僅有6,326元之價差。揆諸前揭法條規
    定及說明，即屬正常之折舊耗損，而非通常使用以外之價值
    損耗。
  (五)原告既未提出相關證據證明系爭車輛取回後再行出賣之價差
    係被告非通常使用所造成，則其主張被告應負賠償系爭車輛
    再行拍賣之價差損害，即非有據。從而，原告依據動產擔保
    交易法第二十八條第二項規定，請求被告連帶賠償系爭車輛
    價值顯有減少之損害，洵非可採。
四、從而，原告依動產擔保交易法第二十八條第二項規定及兩造
    間附條件買賣契約第十六條約定、連帶保證契約請求被告連
    帶賠償842,459元，及自88年3月8日起至清償日止，按年息
    20%計算之利息，為無理由，應予駁回。
五、本件為判決之基礎已臻明確，原告其餘之陳述及所提其他證
    據，經本院斟酌後，認為均於判決之結果無影響，亦與本案
    之爭點無涉，自無庸逐一論述，併此敘明。
六、訴訟費用之負擔：本件第一審裁判費為9,250元，應由原告
    負擔，爰確定如主文第二項所載。
丙、結論：原告之訴為無理由，並依民事訴訟法第三百八十五條
    第一項前段、第七十八條，判決如主文。
中    華    民    國    98    年    10    月    16    日
                  民事第六庭  法  官  賴錦華
以上正本係照原本作成。
如對本判決上訴，須於判決送達後二十日之不變期間內，向本院
提出上訴狀。
中    華    民    國    98    年    10    月    16    日
                              書記官  張馨文


司法院資訊處製作；財團法人民間司法改革基金會備份。
